最　高　行　政　法　院　判　決　　　　　　　　　　九十一年度判字第三一一號
　　原　　　告　美而美食品實業有限公司
　　代　表　人　甲○○
　　被　　　告　經濟部智慧財產局
　　代　表　人　陳明邦
右當事人間因服務標章異議事件，原告不服行政院中華民國八十九年四月十二日台八
十九訴字第一○四七七號再訴願決定，提起行政訴訟。本院判決如左︰
　　主  文
再訴願決定、訴願決定及原處分均撤銷。
訴訟費用由被告負擔。
　　事  實
緣本件關係人美而美食品廠李松田於八十四年九月七日以「上比美而美」服務標章（
下稱系爭服務標章），指定使用於商品及服務分類表第四十二類之餐飲服務申請註冊
，作為其註冊第三九○七七號「上比」服務標章之聯合服務標章，經被告審查核准，
列為審定第一○七○八五號服務標章。嗣原告以系爭服務標章有違商標法第七十七條
準用同法第三十七條第七款、第十二款及第十四款之規定，對之提出異議。案經被告
為異議不成立之審定，發給中台異字第八八一八六五號服務標章審定書。原告不服，
提起訴願、再訴願，遞遭決定駁回，遂提起行政訴訟。茲摘敘兩造訴辯意旨如次：
原告起訴意旨略謂：一、本件原告因服務標章異議事件，不服行政院中華民國八十九
年四月十二日台八十九訴第一○四七七號再訴願決定，該決定書以：「再訴願人於八
十九年二月十一日向本院提起再訴願，其再訴願書未載明再訴願理由，經本院於八十
九年二月十九日以台八十九訴字第○五二二六號函請於八十九年三月六日前依法補正
後，連同向經濟部提起訴願之原訴願書、經濟部原決定書及智慧財產局原處分書等抄
送本院，並將補正後之再訴願書副本送經濟部，函內同時載明逾期不補正者，依訴願
法第十七條第一項但書及第二十七條規定，以程序駁回」。惟原告再訴願理由書已於
八十九年三月四日以編號八五○一○、八五○一二兩封掛號由桃園縣八德市大湳郵局
向再訴願機關寄出，此有再訴願決定機關八十九年三月六日十四時之郵戳為憑，是以
再訴願決定機關以程序駁回原告之再訴願顯有不當。二、原告自七十七年起即以公司
名稱之特取部分「美而美」作為標章使用於餐飲之服務，且於報章雜誌不斷刊登廣告
使用，具有相當知名度，讓「美而美」成為人所共知之著名標章。關係人將「美而美
」此著名標章與其正服務標章「上比」結合成「上比」直書「美而美」橫書之系爭服
務標章，由於直書與橫書書寫方式不同，因此給人「上比」與「美而美」各自獨立之
印象，系爭服務標章申請註冊有致消費大眾誤認，有違商標法第七十七條準用同法第
三十七條第七款之規定。三、「美而美」，既已是消費者熟悉之著名標章，系爭服務
標章之「美而美」自然成為引人注目之主要部分，此部分與原告據以異議註冊第七八
六九四○號「美爾美」發音相同，與註冊第七五六八四號「美而梅」外觀、讀音近似
，系爭服務標章申請註冊有違商標法第七十七條準用同法第三十七條第十二款之規定
。四、原告共有五件註冊之標章，關係人盡皆抄襲，足見關係人對原告所有標章知之
甚詳，本件亦是如此，關係人明知原告據以異議「美而美」標章之存在，復將系爭服
務標章「上比美而美」指定使用於餐飲事業之經營，有違商標法第七十七條準用同法
第三十七條第十四款之規定。綜上所陳，爰請判決撤銷一再訴願決定及原處分等語。
被告答辯意旨略謂：按服務標章圖樣相同或近似於他人著名之商標或標章，有致公眾
混淆誤認之虞者，或相同或近似他人同一服務或類似服務之註冊服務標章者，或相同
或近似於他人先使用於同一服務或類似服務之服務標章，而申請人因與該他人間具有
契約、地緣、業務往來或其他關係，知悉他人服務標章存在者，不得申請註冊，固為
商標法第七十七條準用同法第三十七條第七款前段、第十二款及第十四款前段所規定
，惟前開條款之適用，均以服務標章圖樣相同或近似為前提；而判斷服務標章近似與
否，應隔離觀察或連貫唱呼其有無引起混同誤認之虞以為斷，迭經前行政法院著有判
例。查服務標章圖樣與據以異議之註冊第七五六八四號「美而梅」、第七六九四○號
「美爾美」服務標章圖樣相較，系爭服務標章圖樣為直書之中文「上比」與橫書之中
文「美而美」五個字組成，而據以異議之註冊第七五六八四號「美而梅」、第七六九
四號「美爾美」服務標章圖樣則為橫書之中文「美而梅」或「美爾美」三字組成，該
等服務標章圖樣除字數不同外，復有直書中文「上比」有無之差異，而橫書中文「美
而美」與「美而梅」或「美爾美」亦有所不同，予人寓目印象應可區辨，異時異地隔
離觀察，難謂有使一般消費者產生混同誤認之虞，非屬近似之服務標章，自無商標法
第七十七條準用同法第三十七條第七款、第十二款及第十四款規定之適用。並經經濟
部訴願決定持與本局相同之論見駁回其訴願。至原告所舉經濟部經（八九）訴字第八
九○八五四○八號訴願決定所為認定，其案情未盡相同，且屬另案，亦非本件所得論
究。綜上，原告之訴為無理由，請判決駁回等語。
    理  由
按服務標章圖樣相同或近似於他人著名之商標或標章，有致公眾混淆誤認之虞者，或
相同或近似他人同一服務或類似服務之註冊服務標章者，或相同或近似於他人先使用
於同一服務或類似服務之服務標章，而申請人因與該他人間具有契約、地緣、業務往
來或其他關係，知悉他人服務標章存在者，不得申請註冊，為商標法第七十七條準用
同法第三十七條第七款前段、第十二款及第十四款前段所規定。本件關係人美而美食
品廠李松田於八十四年九月七日以「上比美而美」服務標章（下稱系爭服務標章），
指定使用於商品及服務分類表第四十二類之餐飲服務申請註冊，作為其註冊第三九○
七七號「上比」服務標章之聯合服務標章，經被告審查核准，列為審定第一○七○八
五號服務標章。嗣原告以系爭服務標章有違商標法第七十七條準用同法第三十七條第
七款、第十二款及第十四款之規定，對之提出異議。案經被告審查以商標法第七十七
條準用同法第三十七條第七款前段、第十二款及第十四款前段所規定，均以服務標章
圖樣相同或近似為前提；而判斷服務標章近似與否，應隔離觀察或連貫唱呼其有無引
起混同誤認之虞以為斷。本件服務標章圖樣與據以異議之註冊第七五六八四號「美而
梅」、第七六九四○號「美爾美」服務標章圖樣相較，系爭服務標章圖樣為直書之中
文「上比」與橫書之中文「美而美」五個字組成，而據以異議之註冊第七五六八四號
「美而梅」、第七六九四號「美爾美」服務標章圖樣則為橫書之中文「美而梅」或「
美爾美」三字組成，該等服務標章圖樣除字數不同外，復有直書中文「上比」有無之
差異，而橫書中文「美而美」與「美而梅」或「美爾美」亦有所不同，予人寓目印象
應可區辨，異時異地隔離觀察，難謂有使一般消費者產生混同誤認之虞，非屬近似之
服務標章，自無商標法第七十七條準用同法第三十七條第七款、第十二款及第十四款
規定之適用，遂為異議不成立之審定。原告不服，提起訴願，遭決定駁回，復提起再
訴願，再訴願決定則以原告未依限期補具再訴願理由從程序予以駁回，原告遂提起行
政訴訟；經查：（一）原告確依限期於八十九年三月六日提出再訴願理由書，此有原
告提出之郵戳為憑。故再訴願決定誤以原告未依限期提出而從程序駁回再訴願，自有
違誤。雖事後再訴願機關發覺錯誤後，重就實體理由為駁回再訴願之決定，然再訴願
決定未經依法撤銷前，仍屬有效，故該程序上駁回之決定仍屬有效存在，應由本院予
以撤銷。（二）原告向被告提起本件異議時即主張其自七十七年起即以公司名稱之特
取部分「美而美」作為標章使用於餐飲之服務，且於報章雜誌不斷刊登廣告使用，具
有相當知名度，讓「美而美」成為人所共知之著名標章。關係人將「美而美」此著名
標章與其正服務標章「上比」結合成「上比」直書「美而美」橫書之系爭服務標章，
由於直書與橫書書寫方式不同，因此給人「上比」與「美而美」各自獨立之印象，系
爭服務標章申請註冊有致消費大眾誤認，有違商標法第七十七條準用同法第三十七條
第七款之規定云云，此有附於原處分卷之異議補充理由書第三點之記載可稽。查「美
而美」與系爭服務標章「上比美而美」二者三個文字「美而美」完全相同，而「美而
美」是否為系爭標章之主要部分，如為主要部分，則兩者似應屬近似標章。又原告主
張其使用「美而美」作為服務標章甚久，且大量於媒體廣告，已使該標章成為知名標
章，提出媒體廣告多紙在卷為憑，是否屬實，此關係有無與商標法第七十七條準用同
法第三十七條第七款之規定相符而得認異議有理由？原審定漏未就原告上開主張加以
審酌，亦未敘明任何不採之理由，僅就其他據以異議註冊第七六九四○、七五六八四
號「美爾美」、「美而梅」與系爭服務標章是否構成近似加以論述，遽為異議不成立
之審定，尚嫌疏漏，訴願決定未予以糾正，再訴願決定誤從程序駁回，亦均有未洽，
原告起訴求為撤銷非全無理由，合將再訴願決定、訴願決定暨原處分均予以撤銷，由
被告重新審酌全部異議事由後另為適法之處分，以昭公允。
據上論結，本件原告之訴為有理由，爰依行政訴訟法施行法第二條、行政訴訟法第九
十八條第三項前段，判決如主文。
中　　華　　民　　國　　九十一　　　年　　　二　　　　月　　二十二　　　日
                    最 高 行 政 法 院  第 一 庭
                                審 判 長 法  官　　　黃　綠　星
                                         法  官      黃　合　文
                                         法  官　　　蔡　進　田
                                         法  官　　　黃　璽　君
                                         法  官　　　廖　宏　明
右  正  本  證  明  與  原  本  無  異
　　　　　　　　　　　　　　　　　　　　 法院書記官　彭　秀　玲
中　　華　　民　　國　　九十一　　　年　　　二　　　　月　　二十二　　　日
